臺灣花蓮地方法院民事判決　　　　　　　 100年度訴字第58號
原　　　告　黃貴妹
被　　　告　李正妹
上列當事人間因妨害名譽案件，原告提起刑事附帶民事訴訟請求
侵權行為損害賠償事件，由本院刑事庭裁定移送前來（100 年度
附民字第6 號），本院於中華民國100年4月19日言詞辯論終結，
判決如下：
    主  文
被告應給付原告新台幣陸萬參仟肆佰壹拾元。
原告其餘之訴駁回。
訴訟費用由被告負擔百分之六，餘由原告負擔。
本判決第一項，得假執行。
    事實及理由
一、按訴狀送達後，原告不得將原訴變更或追加他訴，但被告同
    意者、請求之基礎事實同一者、擴張或減縮應受判決事項之
    聲明者等情形，不在此限；被告於訴之變更或追加無異議，
    而為本案之言詞辯論者，視為同意變更或追加，民事訴訟法
    第255條第1項第1、2、3款及第2項定有明文。本件原告於99
    年12月1 日提起刑事附帶民事訴訟時之聲明係「被告應給付
    原告120 萬元」等語；其後又於100年1月18日以附帶民事追
    加理由狀變更訴之聲明為「被告應給付原告90萬元，及自起
    訴狀繕本送達翌日起至清償日止，按年息百分之5 計算之利
    息」等語；嗣又於100年1月19日另具狀變更訴之聲明為「被
    告應給付原告90萬元」等語，其聲明之變更核屬符合上揭規
    定，自應允許。
二、原告主張：被告李正妹與原告黃貴妹係鄰居，與原告素有嫌
    隙，竟基於公然侮辱之犯意，於民國99年3月25日23時4分許
    ，在其位於花蓮縣光復鄉○○路530 號住處門口前不特定人
    得共聞共見之處所，朝對面花蓮縣光復鄉○○路301巷26號1
    樓原告住處，以臺語對原告辱罵「幹你娘」、「幹你娘雞掰
    」等語，足以貶抑原告之人格。案經本院99年度易字第675
    號刑事判決判李正妹犯公然侮辱罪，處拘役15日。此外被告
    經常藉故以不堪入耳之傷害言詞辱罵原告，諸如妳比狗還像
    狗、比窮人還像窮人、比乞丐還像乞丐等語，並稱原告破壞
    別人家庭，還誹謗原告女兒說把被告打到耳聾、失明、牙齒
    脫落，常在酒後咆哮、辱罵原告，無視他人人格尊嚴。妨害
    名譽部分，亦經臺灣花蓮地方法院檢察署檢察官以99年度調
    偵字第78號偵查起訴在案。又原告因受被告經常辱罵而產生
    憂鬱症及恐慌症，雖有就醫但受創已深，原告內心蒙受不可
    磨滅之痛，有門諾醫院診斷證明書為證，爰依侵權行為損害
    賠償規定，請求精神上之損害賠償新台幣（下同）30萬元，
    及醫療費用60萬元（除醫療費用4,630元外，其餘醫療費請
    求595,370元）。並聲明：被告應給付原告90萬元。
三、被告之抗辯：被告願意賠償醫療費，但精神慰撫金過高，並
    否認原告憂鬱症、恐慌症與被告行為有關。
四、按因犯罪而受損害之人，於刑事訴訟程序固得附帶提起民事
    訴訟，對於被告請求回復其損害，但其請求回復之損害，以
    被訴犯罪事實所生之損害為限，否則縱令得依其他事由，提
    起民事訴訟，亦不得於刑事訴訟程序附帶為此請求，最高法
    院60年台上字第633 號著有判例。故本件審理之事實範圍，
    應限於本院99年度易字675 號妨害名譽案件被訴之犯罪事實
    所生之損害，不及該案犯罪事實以外之事由。
五、次按因故意或過失，不法侵害他人之權利者，負損害賠償責
    任，又不法侵害他人之身體、健康、名譽、自由、信用、隱
    私、貞操，或不法侵害其他人格法益而情節重大者，被害人
    雖非財產上之損害，亦得請求賠償相當之金額，民法第184
    條第1 項前段、第195條第1項分別定有明文。又名譽被侵害
    者，關於非財產上之損害，加害人雖亦負賠償責任，但以相
    當之金額為限。所謂相當，自應以實際加害情形與其名譽影
    響是否重大，及被害者之身分地位與加害人經濟狀況等關係
    定之，有最高法院47年度台上字第1221號判例可參。
六、本件原告主張被告公然侮辱之事實，業據本院99年度易字第
    675 號判決確定，經本院依職權調閱該案刑事卷宗，查有該
    案卷內被告自白、測繪圖、監視錄影光碟、照片等證據可稽
    ，且為被告所不爭，堪予認定。又原告主張因受被告公然侮
    辱行為之侵害，而產生憂鬱症及恐慌症，請求被告賠償醫療
    費用60萬元云云，惟僅提出自99年3 月18日至99年12月20日
    支出醫療費用單據，金額合計3410元（原告主張為4630元，
    但經查其中有1228元係因未帶健保卡而先墊付，嗣後醫院退
    費888元，故有誤算），為被告所不爭，應屬有理由，其餘
    部分原告未能提出證明，核屬無據。至於原告請求被告賠償
    精神慰撫金30萬元，經查原告現年76歲、小學肄業教育程度
    、平日從事家管、無財產；被告現年72歲、沒念過書、不識
    字、平日賣菜維生、有不動產；兩造鄰居8年。又本件侵權
    行為事實限於上開本院99年度易字第675號被訴犯罪事實，
    即被告於99年3月25日23時4分許，在其住處門口前，朝對面
    原告住處，以台語辱罵「幹你娘」、「幹你娘雞掰」等語之
    事實，不及於其他未經檢察官起訴之部分，衡酌兩造之身分
    、地位、被告所為侵害情節及原告因遭被告侮辱後精神上所
    受痛苦程度等一切情狀，認原告請求非財產上之損害賠償各
    以6萬元為適當。
七、從而，原告依民法第195條第1 項規定請求如主文第1項所示
    ，為有理由，應予准許，逾此部分之請求即無理由，應予駁
    回。本件係所命給付未逾50萬元之判決，就原告勝訴部分，
    應依職權宣告假執行。
八、本件事證已臻明確，兩造其餘攻擊防禦方法與舉證，均無礙
    勝負判斷，爰不一一論列，附此敘明。
據上結論，本件原告之訴，為一部有理由，一部無理由，依民事
訴訟法第79條、第389條第1項第5款，判決如主文。
中    華    民    國   100    年    5     月    3     日
                        臺灣花蓮地方法院民事庭
                                法  官  沈培錚
以上正本係照原本作成。
如不服本判決，應於送達後20日內，向本院提出上訴狀並表明上
訴理由，如於本判決宣示後送達前提起上訴者，應於判決送達後
20日內補提上訴理由書(須附繕本)。
如委任律師提起上訴者，應一併繳納上訴審裁判費。
中    華    民    國   100    年    5     月    5     日
                                書記官  胡旭玫